【裁判字號】    94,上訴,1890
【裁判日期】    950425
【裁判案由】    違反槍砲彈藥刀械管制條例
【裁判全文】
臺灣高等法院高雄分院刑事判決
上  訴  人
即  被  告  甲○○
                    現於臺灣高雄監獄
指定辯護人  本院公設辯護人  李佩娟
上列上訴人因違反槍砲彈藥刀械管制條例案件，不服臺灣高雄地
方法院94年度訴字第2691號中華民國94年10月31日第一審判決（
起訴案號：臺灣高雄地方法院檢察署94年度偵字第13096 號），
提起上訴，本院判決如下：
    主  文
上訴駁回。
    事  實
一、甲○○明知具有殺傷力之制式手槍為槍砲彈藥刀械管制條例
    第4 條第1 項第1 款所稱之槍砲，係管制物品，非經中央主
    管機關許可，不得受寄而持有之，竟於民國94年6 月3 日16
    時，在高雄市○○區○○路7 號4 樓之3 住處，受某真實姓
    名年籍不詳成年男子之委託，未經許可，代為保管可發射子
    彈具有殺傷力之美國SIG SAUER 廠製P239型口徑9 mm制式半
    自動手槍1 枝（欠缺彈匣），並藏匿於其上開住處房間內。
    嗣於94年6 月6 日12時50分許，於高雄市○○路與自由路口
    ，因形跡可疑，經警盤查發覺為毒品案件之通緝犯，並取得
    甲○○同意至前開住處搜索，始查獲上情，並扣得上述制式
    半自動手槍1 枝。
二、案經高雄市政府警察局保安警察大隊移送臺灣高雄地方法院
    檢察署檢察官偵查起訴。
    理  由
壹、程序方面:
一、關於被告在警詢供述之任意性問題，被告及其辯護人於法院
    中並無主張警員有刑求、逼供或詐欺、利誘、脅迫等等不正
    取證之情形，僅主張警詢筆錄與其當時所述之意思「不完全
    一樣」等語，足見被告所指警詢筆錄製作瑕疵部分，多係筆
    錄內容與其供述「不太一致」。按筆錄內所載之被告陳述與
    錄音內容不符者，其不符之部分，不得作為證據，是此部分
    自應依勘驗筆錄結果，排除供述與筆錄不符部分之供述，此
    部分亦無涉及被告供述任意性及合法性之問題。原審法院已
    當庭勘驗警詢筆錄錄音帶，將與筆錄記載不符之部分更正之
    。勘驗警詢錄音帶結果，員警採提問被告回答之方式，過程
    平順，錄音並無中斷，被告供述槍枝係「蔡文良」交付（因
    原審法院調查結果認寄放槍枝者非被告所指稱之蔡文良，故
    於事實欄就何人寄藏槍枝僅能以「不詳年籍者」稱之）; 而
    就交付之原因是單純放你這裡或你代為保管，被告答稱「單
    純放我這裡」，故警詢筆錄中記載「交付我代為保管」之語
    應更正為「交付我，單純放我這裡」; 就是否言明何時取回
    槍枝，被告答稱「過2 天就來拿」，然警詢筆錄記載「沒有
    言明何時取回」，故警詢筆錄中之記載應更正為「過2 天就
    來拿」外，其餘內容大致與警詢筆錄之記載相符，有原審法
    院勘驗筆錄附卷可考（見原審卷第47-49 頁）。應以更正後
    之筆錄作為被告之警詢供述證據。被告於警詢、偵審過程中
    均無指出員警於詢問取供過程中有強暴、脅迫等其他不法行
    為，本院亦查無證據證明被告之自白非出於自由意志所為，
    應認被告於警詢之陳述出於任意性所為，其警詢之自白自有
    證據能力無疑。證人張偉倬之供述筆錄之證據能力，按被告
    以外之人於審判外之言詞或書面陳述，除法律有規定者外，
    不得作為證據；被告以外之人於檢察事務官、司法警察官或
    司法警察調查中所為之陳述，與審判中不符時，其先前之陳
    述具有較可信之特別情況，且為證明犯罪事實存否所必要者
    ，得為證據，刑事訴訟法第159 條第1 項、第159 條之2分
    別定有明文。刑事訴訟法第159 條第1 項所謂「被告以外之
    人」，包含被害人、告訴人、證人、共同被告等，是以渠等
    於審判外之言詞，係屬傳聞證據，原則上並無證據能力。而
    被告以外之人於司法警察調查中所為之陳述，與審判中不符
    時，其先前之陳述如具有較可信之特別情況，且為證明犯罪
    事實存否所必要者，自得為證據，刑事訴訟法第159 條之2
    定有明文。所謂「前後陳述不符」之要件，應就前後陳述進
    行判斷決定是否具有實質性差異之陳述，倘審判中之供述曖
    昧不清，而先前陳述則清楚肯定，苟與其他事實相佐，亦可
    能導致不同判定結果，此時應進行分析認定是否屬於「具有
    實質性差異之陳述」。而所謂「較可信之特別情況」之情形
    ，亦應就前後陳述時之外部情況，如時間之間隔、有意識地
    迴避、受不當外力干擾判斷等等，是否具有較可信性而進行
    比較，以資決定何者外部情況具有可信性。若陳述係在特別
    可信之情況下所為，虛偽陳述之危險性不高，雖當時係審判
    外之陳述且該詢問並未經被告加以反對詰問，仍得承認其證
    據能力。證人張偉倬於原審法院審理時仍證稱：「我聽被告
    甲○○說該盒子是別人拿來寄放，但我以為是毒品」「我事
    前沒有看過扣案的手槍，在警察入門前，我以為盒子裡面是
    海洛因，要去藏放，在打開盒子後才知道裡面是手槍，並沒
    有看過被告從白色盒子裡拿出海洛因」等語（見原審卷第89
    頁），所述「該盒子是別人拿來寄放」仍與警詢所證並無二
    致，本件證人張偉倬於司法警察調查中所為之陳述，為審判
    外之陳述，屬於傳聞證據，然證人張偉倬於警詢所為之陳述
    ，係警方依刑事訴訟法所賦予之調查權，進行調查訊問所得
    之證據，且於案發當日作成之筆錄，證人記憶清晰，較無受
    人情施壓或干擾，復無蓄意編織掩飾，並無從權衡利害關係
    而為偏頗之陳述，亦查無不當取供之情形，而認具有例外特
    別可信之情況，且證人張偉倬於警詢所為陳述，係有關被告
    是否寄藏手槍之重要證據，為證明犯罪事實存否所必要。是
    以，張偉倬於原審經傳喚到庭接受詰問，其警詢中所為有關
    被告是否寄藏槍枝、對於寄藏之物是否知情、證人是否於案
    發前曾看過扣案手槍、證人於警方入門搜索前藏放手槍之理
    由等情之陳述，均與原審審判中所為證述不符，依刑事訴訟
    法第159 條之2 規定，應具有證據能力，由法院斟酌具體個
    案其他證據，據以判斷何者較可採信。
二、本案卷附內政部警政署刑事警察局94年6 月27日刑鑑字第09
    40090224號槍彈鑑定書，乃高雄市政府警察局送請內政部警
    政署刑事警察局針對特定具體個案所作成之鑑定文書，亦屬
    審判外之陳述。依刑事訴訟法第198 條、第208 條之規定，
    所謂鑑定乃指於刑事訴訟程序中為取得證據資料而由檢察官
    或法官指定具有特別知識經驗之鑑定人、學校、機關或團體
    ，就特定之事物，以其專業知識加以分析、實驗而作判斷，
    以為偵查或審判之參考。故而，不論鑑定人或鑑定機關、學
    校、團體，均應由檢察官或法官視具體個案之需要而為選任
    ，始符合刑事訴訟法第198 條、第208 條之規範本旨，否則
    所為鑑定，仍屬於傳聞證據。但對於司法警察機關調查中之
    案件，或有量大或急迫之情形，為因應實務之現實需求，認
    為當然有鑑定之必要者，基於檢察一體原則，得由該管檢察
    長對於轄區內之案件，以事前概括選任鑑定人或囑託鑑定機
    關（團體）之方式，俾便轄區內之司法警察官、司法警察對
    於調查中之此類案件，得即時送請事前已選任之鑑定人或囑
    託之鑑定機關（團體）實施鑑定，有法務部92年9 月1 日法
    檢字第0920035083號可按。而臺灣高等法院檢察署檢察長概
    括選任法務部調查局、內政部警政署刑事警察局為「槍彈有
    無殺傷力之鑑定」鑑定機關，概括選任法務部調查局、內政
    部警政署刑事警察局、國防部憲兵司令部情報處刑事鑑識中
    心為「槍彈比對鑑定」鑑定機關，有臺灣高等法院檢察署檢
    察長概括選任鑑定機關名冊可按。本件扣案槍彈有無殺傷力
    鑑定，由高雄市政府警察局刑事警察大隊送請內政部警政署
    刑事警察局鑑定，但內政部警政署刑事警察局為臺灣高等法
    院檢察署檢察長概括選任鑑定機關，所為鑑定結果，自有證
    據能力。
貳、實體方面:
一、訊據上訴人即被告甲○○坦承: 「在高雄市○○路與自由路
    口，因毒品被警察盤查，經我同意搜索我的住處，結果搜索
    到槍枝，該槍枝是放在紙盒，原先是我放在床邊的電視櫃裡
    面，後來是在廁所垃圾桶找到的，槍枝是『蔡文良』所有，
    是『乙○○』拿給我的。」等語，惟辯稱: 「我不知道裡面
    是槍枝，也不知道為什麼會在浴室垃圾桶內查到。」云云。
二、經查:
  (一)被告甲○○為警查獲時即稱：「經警於房間廁所垃圾桶內查
    獲之制式手槍，為友人蔡文良於94年6 月3 日16時許在現住
    地交付給我，交付時沒有彈匣及子彈」等語（見警卷第6 、
    8 頁），於94年6 月6 日經警解送至高雄地檢署，由內勤檢
    察官訊問時亦稱：「在家中查扣之手槍是『蔡文良』於94年
    6 月3 日下午4 時寄放的，他要叫我朋友幫他找彈匣」等語
    （見偵查卷第9 頁），於94年6 月17日經偵查檢察官訊問時
    仍稱：「槍是蔡文良的，94年6 月3 日下午蔡文良跟我說他
    要去找彈匣，槍放在我這邊，過2 天就會拿走」等語（見偵
    查卷第20頁），而被告甲○○對於上開筆錄內容均檢視無誤
    而簽名於後，於法院審理時亦無指出員警或檢察官有何不法
    取供情事，其於警詢及偵查中之自白自可採為認定犯罪事實
    之憑據，且有手槍1 支扣案可資佐證。而扣案之手槍，經送
    請內政部警政署刑事警察局以性能檢驗法、電解腐蝕法、比
    對顯微鏡比對法檢驗，其鑑驗結果略以：「送鑑德製SIGP23
    9 制式90手槍1 支（欠缺彈匣，槍枝管制編號0000000000）
    ，認係美國SIG SAUER 廠製P239型口徑9mm 制式半自動手槍
    ，機械性能良好，可擊發同口徑制式子彈，認具殺傷力」，
    有該局94年6 月27日刑鑑字第0940090224號槍彈鑑定書在卷
    可考（見偵查卷第28-31 頁）。
  (二)證人張偉倬於本案查獲時在場，且於警詢證稱：「94年6 月
    5 日去找被告時，被告有拿扣案之手槍給我看過，所以我知
    道屋內有手槍，該手槍用襪子包住，放在電視櫃旁的白色盒
    子裡，因甲○○說出事了，我因怕被查獲，所以從白色盒子
    裡把手槍拿出丟在廁所垃圾桶內」等語（見警卷第27頁），
    於原審法院審理時復證稱：「我聽被告甲○○說該盒子是別
    人拿來寄放，但我以為是毒品」等語（見原審卷第89頁），
    其警詢之供述與被告於警詢、偵查中稱自94年6 月4 日下午
    即受人寄藏本案手槍1 節相符，證人張偉倬與被告為朋友關
    係且無宿怨，應無誣指入被告於罪之理，其於原審法院所述
    「被告甲○○說該盒子是別人拿來寄放」等語，核與被告甲○○於本院調查時直承「該槍枝是放在紙盒，原先是我放在
    床邊的電視櫃裡面，後來是在廁所垃圾桶找到的，槍枝是蔡
    文良所有，是乙○○拿給我的。」尚無不合。應堪採信。證
    人張偉倬雖於原審法院審理時改稱：「我事前沒有看過扣案
    的手槍，在警察入門前，我以為盒子裡面是海洛因，要去藏
    放，在打開盒子後才知道裡面是手槍，並沒有看過被告從白
    色盒子裡拿出海洛因」等語，然對於何以知道盒內有手槍一
    節，僅以被告東西亂丟等語答之，顯違常情，張偉倬於原審
    法院此部分之證述，應係迴護被告之詞，不足採信。
  (三)制式手槍為政府管制之物，價值不貲，具有殺傷力，持有者
    一經查獲即涉嫌重罪，是以委託他人寄藏者對於寄藏地點及
    受託者應有極高的信任，以確保槍枝甚至自身身份非遭受託
    者向檢警單位舉發，而有涉犯重罪之風險，就此，受託者對
    於寄藏之物屬高危險物品即槍枝應有認識，委託者當在受託
    寄藏者知情之狀況下託付槍枝無訛，斷無容認受託者在不知
    情之前提下任意將槍枝交付保管。況扣案之槍枝，係鋼製之
    材質，質量極重，置諸鞋用紙盒中，縱不打開觀看，僅以手
    持之即知其內放置之物非質輕之鞋類，必屬鋼類製品，被告
    復自承「原先是我放在床邊的電視櫃裡」益徵其知係何物，
    而放置於隱蔽之電視櫃裡。益徵被告自受託寄藏之初起即明
    知所收受者係受政府管制之制式手槍、主觀上確有寄藏本案
    槍枝之故意，洵可認定。
  (四)被告於警詢雖具體供認受「蔡文良」之託寄藏手槍，然證人
    蔡文良原審到庭證稱：「94年6 月3 日下午未曾去找被告，
    也未曾拿盒子給被告，更無拿手槍交由被告寄藏之事」等語
    （見原審卷第88頁），被告於本院調查時改稱: 「槍枝是『
    蔡文良』所有，是『乙○○』拿給我的。」等語，則已直承
    該槍枝係別人交付寄藏。
  (五)被告及辯護人於原審聲請傳喚證人乙○○、丙○○，以證明
    被告並無寄藏之故意抑或被告不知盒內有手槍等情。然被告
    自始供承交付紙盒子之人有說「要去看看有無子彈彈匣」等
    語，已足徵其知扣案之槍枝無彈匣，依其上揭供述「槍是乙○○拿給我的」，益足為其受寄藏匿持有槍枝之認定。被告
    於警詢時供稱「蔡文良交槍時沒有第三人在場」，然於原審
    法院又稱「交槍時乙○○在場，但他不知道盒子裡面是槍」
    云云，於本院又改稱: 「槍枝是『蔡文良』所有，是『乙○○』拿給我的。」，前後供述矛盾，均不影響其受寄藏匿持
    有槍枝之認定。被告於95年1 月24日本院審理之日，自行通
    知證人乙○○到庭行交互詰問，據證人乙○○結證稱: 「94
    年6 月3 日下午1 、2 時許，有到被告住處，於下午5 、 6
    時許離開，於該住處見到丙○○及被告，於下午3 、4 時並
    有蔡文良預先打我手機而到該處找我，攜帶手提塑膠袋裝餅
    乾盒之物前來置之床邊，大家都認識，即在被告住處聊天，
    對我說要找『彈匣』而購買之，被告及丙○○均在場亦聞而
    知之，閒聊半小時至一小時後匆忙離去，忘記帶走。出去之
    後，我先打電話給蔡文良，蔡文良也打電話給我，說等一下
    要回來拿，要我轉知被告，我們並未打開看看何物，警方搜
    索時我沒在場。我不確定槍枝何時被查到，我只記得過了幾
    天，好像是6 月7 日，是被告的母親以電話告訴我的，說他
    兒子出事了，有搜到槍枝，問我知不知道，報紙也有登。這
    幾天我有和被告在一起。」等語。所述核與被告稱「槍枝是
    『蔡文良』所有，是『乙○○』拿給我的。」等語不符，核
    屬迴護被告之詞。被告及指定辯護人復請求交互詰問證人丙○○，經本院多次傳喚無著，95年4 月18日本院審理時被告
    謂該證人因案通緝無從傳訊而捨棄傳訊，爰不再予傳訊。
  (六)綜上，被告受不詳姓名之人之託代為收藏持有槍械，其持有
    之初因，並非無償取得，亦非買受而來，而係受人之委託而
    持有，是其顯有未經許可而受寄藏放本案制式手槍之犯行甚
    為明確，所辯不是寄藏云云，不足採信，犯行洵堪認定，應
    依法論科。
四、按寄藏與持有，均係將物置於自己實力支配之下，僅寄藏必
    先有他人之持有行為，而後始為之受寄代藏而已，故寄藏之
    受人委託代為保管，其保管之本身，亦屬持有，不過，此之
    持有係受寄之當然結果，法律上自宜僅就「寄藏」行為為包
    括之評價，不應另就「持有」予以論罪（參照最高法院74年
    台上字第3400號判例）。又扣案之美國SIG SAUER 廠製制式
    半自動手槍1 支（槍支管制編號0000000000號），屬槍砲彈
    藥刀械管制條例第4 條第1 項第1 款之「手槍」，非經主管
    機關許可，均不得持有或寄藏，同條例第5 條定有明文。是
    核被告寄藏制式手槍之犯行，係犯槍砲彈藥刀械管制條例第
    7 條第4 項未經許可寄藏制式手槍罪。又本件係警搜索而來
    ，有搜索扣押筆錄足憑，並非被告供出槍彈來源而查獲，自
    無適用槍砲彈藥刀械管制條例第18條規定減輕其刑之餘地，
    併此說明。
五、原審依槍砲彈藥刀械管制條例第7 條第4 項，刑法第11條前
    段、第42條第2 項、第38條第1 項第1 款，罰金罰鍰提高標
    準條例第1 條前段 (贅引)、 第2 條，現行法規所定貨幣單
    位折算新臺幣條例第2 條，審酌被告明知制式手槍屬高度危
    險物品，非經主管機關許可不得擅自持有、寄藏，竟無視法
    律規定，仍無故寄藏手槍，對社會治安造成之隱藏危害甚大
    ，自應受有相當程度之刑事非難，惟考量被告雖寄藏前揭手
    槍，然尚查無持以從事不法活動，且被告僅係受託寄藏槍、
    彈，寄藏時間非久，被告否認犯行之態度等一切情狀，量處
    有期徒刑5 年2 月，併科罰金新臺幣10萬元，並依法諭知罰
    金如易服勞役，以銀元300 元即新臺幣900 元折算1 日之折
    算標準。扣案之美國SIG SAUER 廠製制式半自動手槍1 支（
    槍支管制編號0000000000號），為違禁物，依刑法第38條第
    1 項第1 款規定，宣告沒收。認事用法尚無不合，量刑亦稱
    妥適，被告上訴意旨否認犯罪，空言指摘原判決不當，並無
    可取，為無理由，應予駁回。
據上論斷，應依刑事訴訟法第368條，判決如主文。
本案經檢察官彭南雄到庭執行職務。
中    華    民    國    95    年    4     月    25    日
                  刑事第二庭    審判長法  官  林正雄
                                      法  官  黃壽燕
                                      法  官  陳啟造
以上正本證明與原本無異。
如不服本判決應於收受本判決後10日內向本院提出上訴書狀，其
未敘述上訴理由者，並得於提起上訴後10日內向本院補提理由書
狀（均須按他造當事人之人數附繕本）「切勿逕送上級法院」。
中    華    民    國    95    年    4     月    27    日
                                      書記官  黃琳群
附錄本案論罪科刑法條全文；
槍砲彈藥刀械管制條例第7 條第4項
未經許可，持有、寄藏或意圖販賣而陳列第1 項所列槍砲、彈藥
者，處5 年以上有期徒刑，併科新台幣1 千萬元以下罰金。


司法院資訊處製作；財團法人民間司法改革基金會備份。
